【裁判字號】    99,聲再,116
【裁判日期】    991216
【裁判案由】    殺人未遂等
【裁判全文】
臺灣高等法院高雄分院刑事裁定         99年度聲再字第116號
再審聲請人
即受判決人  林記霆
上列聲請人因殺人未遂等案件，對於本院92年度上訴字第1235號
中華民國92年9 月23日確定判決（起訴案號：臺灣高雄地方法院
檢察署91年度偵字第12547 、12548 、19910 號），聲請再審，
本院裁定如下：
    主  文
再審之聲請駁回。
    理  由
一、聲請意旨略稱：
  (一)聲請人因違反槍砲彈藥刀械管制條例等案件，經鈞院以92年
    度上訴字第1235號判決判處有期徒刑拾伍年陸月確定在案，
    嗣因發現確實之新證據，足認受聲請人應受輕於原判決所認
    罪名之判決，爰聲請再審，裁定准予再審程序，判處較輕之
    刑，以資救濟。
  (二)請鈞院調取鈞院98年度上訴字第730 號被告陳照宏強盜，違
    反槍砲彈藥刀械管制條例之卷宗及上開一、二、三審刑事判
    決，以查明聲請人林記霆在本案（即高雄地院91年度訴字第
    2776 號 、鈞院92上訴字第1235號）自始即供稱作案之槍枝
    係陳照宏所交付，且陳照宏係強盜案主謀，聲請人當時在該
    案二審審理中，並經高雄市刑事大隊偵四隊借提到案，當時
    由鄧國泰小隊長偵訊，聲請人當時亦為相同之供述，聲請人
    並透過辯護人柳聰賢律師向鈞院及高雄市刑警大隊供述上情
    ，並由律師聯絡聲請人之弟聯絡陳照宏，陳照宏轉將手槍放
    在手提箱，交由其同居人陳淑瑛交付該手提箱於聲請人之弟
    ，並由律師通知高雄市刑大偵四隊查扣上開槍枝，而陳照宏
    因此遭警方移送、偵查、起訴，但因陳照宏逃亡、通緝未到
    案，聲請人之強盜、槍砲條例案件已先行審結，嗣因陳照宏
    被緝獲後，高雄地院始以97年度訴緝字第161 號、鈞院則以
    98年度上訴字第730 號判決有罪確定。
  (三)按依槍砲彈藥刀械管制條例第18條第4 項「犯本條例之罪，
    於偵查或審判中自白，並供述全部槍砲、彈藥、刀械之來源
    及去向，因而查獲或因而防止重大危害治安事件之發生者，
    減輕或免除其刑。」之規定，「槍砲彈藥刀械管制條例第十
    八條第四項前段規定『犯本條例之罪，於偵查或審判中自白
    ，並供述全部槍砲、彈藥、刀械之來源及去向，因而查獲或
    因而防止重大危害治安事件之發生者，減輕或免除其刑。』
    依其犯罪形態，倘該槍砲、彈藥、刀械已經移轉持有，而兼
    有來源及去向者，固應供述全部之來源及去向，始符合上開
    規定。但其犯罪行為，僅有來源而無去向，或僅有去向而無
    來源者，祇要供述全部來源，或全部去向，因而查獲或因而
    防止重大危害治安事件之發生時，即符合減輕或免除其刑之
    規定，並非謂該犯罪行為，必須兼有來源及去向，始有該條
    項之適用。否則情節較重者（兼有來源及去向），合於減免
    之規定，情節較輕者（僅有來源而無去向，或僅有去向而無
    來源），反而不合於減免之規定，豈不造成輕重失衡。」（
    95年台上字第5130號判決），該案顯係因聲請人供述而查獲
    ，且該案扣案槍枝確係本件強盜案件作案槍枝，並有林記霆
    之警詢、一、二審筆錄、扣案槍枝及鑑定書可證，上開陳照
    宏之強盜、槍砲案卷證、刑事判決如經調查，聲請人依上開
    條例，可受減刑之較輕之刑之裁判，爰檢具原判決繕本、陳
    照宏之歷審刑事判決，依刑事訴訟法第420 條第1 項第6 款
    之「有罪之判決確定後，有左列情形之一者，為受判決人之
    利益，得聲請再審：六因發現確實之新證據，足認受有罪判
    決之人應受無罪、免訴、免刑或輕於原判決所認罪名之判決
    者。」規定，狀請鈞院鑒核，准予裁定開始再審，並從輕量
    刑，以符法令，而維權益等語。
二、按有罪之判決確定後，有「因發現確實之新證據，足認受有
    罪判決之人應受無罪、免訴、免刑或輕於原判決所認定罪名
    之判決者，得聲請再審」，刑事訴訟法第420 條第1 項第6
    款定有明文。所謂發現確實之新證據，係指該證據於事實審
    法院判決前已經存在，為法院、當事人所不知，不及調查斟
    酌，至其後始行發見之證據，且就形式上觀察，能認原確定
    判決錯誤者而言。如已經提出之證據於判決時漏未審酌，則
    除對於不得上訴於第三審法院之案件，經第二審確定之判決
    ，合於同法第421 條規定再審條件得依該法條聲請再審外，
    非此所稱之發現新證據，不得據以聲請再審（最高法院79
    年度台抗字第383 號裁定要旨可佐）；又就上開證據本身形
    式上觀察，固不以絕對不須經過調查程序為條件，但必須顯
    然可認為足以動搖原有罪確定判決，而為受判決人無罪、免
    訴、免刑或輕於原判決所認罪名之判決者為限。故受理聲請
    再審之最後事實審法院，應就聲請再審理由之所謂「新證據
    」，是否具備事實審判決前已經存在，為法院、當事人所不
    知，事後方行發見之「嶄新性」，及顯然可認足以動搖原有
    罪確定判決，應為無罪、免訴、免刑或輕於原判決罪名之「
    顯然性」二要件，加以審查，為判斷應否准予開始再審之準
    據（最高法院93年度台抗字第98號裁定要旨足參）。
三、本件聲請人就本院92年度上訴字第1235號刑事確定判決，聲
    請再審，係以「聲請人在本案自始即供稱作案之槍枝係陳照
    宏所交付，且陳照宏係本件強盜案主謀，因聲請人之供述而
    查獲陳照宏共同涉犯本件強盜、槍砲案件，在陳照宏被訴違
    反槍砲案件中扣案之槍枝，即係本件聲請人所涉強盜案件之
    作案槍枝，因聲請人之自白及供出而查獲陳照宏，經檢察官
    起訴後，已經法院判刑在案，依槍砲彈藥刀械管制條例第18
    條第4 項規定，聲請人可受減輕或免除其刑之判決」，據以
    主張有「因發現確實之新證據，足認受有罪判決之人應受無
    罪、免訴、免刑或輕於原判決所認定罪名之判決」等，主張
    有再審理由。惟按，槍砲彈藥刀械管制條例第18條第4 項關
    於自白減免其刑之規定，必須供出全部槍砲、彈藥、刀械之
    來源及去向，並因而查獲或防止重大危害治安事件之發生，
    始有其適用，寓有「將功贖罪」之意義。是所稱「來源及去
    向」，自係指將自己原持有之上揭槍砲、彈藥或刀械所取得
    之來源，與所轉手之流向，交代清楚，因而使犯罪調（偵）
    查人員，得以查獲該槍砲、彈藥或刀械，或因而防止他人利
    用該槍砲、彈藥或刀械而發生重大危害治安之事件，始有功
    勞足資贖罪可言，若該槍砲、彈藥或刀械仍在自己持有之中
    ，既遭查獲，或供出者係與其共同犯罪之共犯，且未供述全
    部槍彈之來源及去向，縱然坦承而自白犯罪，亦無上揭減免
    刑罰規定之適用（最高法院98年度台上字第5942號判決意旨
    參照）。
四、經查，本件聲請人「於民國（下同）91年5 月初，與陳照宏
    、李進龍、毛鴻達等，共同謀議以高雄縣美濃鎮○○路○ 段
    1 號美濃鎮農會無設置保全，每日上午均需運送現鈔至農會
    各分會，較容易得手而選定該農會為行搶之對象，4 人均意
    圖為自己不法之所有，共同基於強盜取財之犯意聯絡及行為
    分擔，由陳照宏計畫行搶動線，並提供其所持有具有殺傷力
    之美國BERETT A廠製92FS型口徑9 釐米制式半自動手槍2 枝
    （含彈匣3 個，槍枝管制編號：0000000000號，槍身號碼：
    BER45271OZ；槍枝管制編號：0000000000號，槍身號碼：遭
    磨滅經電解法重現結果研判為BER310577Z）及具有殺傷力之
    子彈數顆供行搶使用，於91年5 月20日上午7 時30分許，林
    記霆及毛鴻達分別攜帶上開手槍各1 枝及子彈數顆，駕車前
    往慈蓮宮與李進龍見面，告知當日強盜之計劃，並自李進龍
    處取得手槍1 枝（無證據證明有殺傷力），由林記霆藏放身
    上。嗣林記霆、毛鴻達改騎預藏之機車前往美濃鎮農會，至
    同日上午8 時5 分許，美濃鎮農會負責運鈔之職員黃銘章、
    朱秀文、陳文鵬、陳松茂循序走出農會，由朱秀文手持袋裝
    之現金新臺幣（下同）510 萬元，欲分送至各分會時，林記
    霆、毛鴻達見狀分持前開槍枝衝出阻擋渠等去路，林記霆並
    以槍（槍枝管制編號：0000000000號，槍身號碼：BER45271
    OZ ） 指向朱秀文加以脅迫，朱秀文則立即轉身打算逃跑，
    竟遭身後之毛鴻達阻擋去路並與之拉扯放置現金之手提袋，
    林記霆見狀，為遂行其強盜之目的，遂持槍射擊朱秀文之腿
    部，使其右下肢受有槍傷，朱秀文因此倒地而無法抗拒，毛
    鴻達遂取得朱秀文所提內裝農會現款510 萬元之手提袋，惟
    留下具有殺傷力之子彈1 顆，得手後2 人共騎前開機車逃離
    現場，並將機車棄置。林記霆及毛鴻達強盜取得前開款項之
    後，交予陳照宏分贓，贓款由陳照宏、李進龍、毛鴻達、林
    記霆4 人朋分花用。事後林記霆將上開持以行搶射傷朱秀文
    之手槍1 枝（槍枝管制編號：0000000000號，槍身號碼：BE
    R45271OZ）及彈匣2 個、子彈20顆藏放在其女友許祝美（所
    涉寄藏槍彈部分，業經另案判決有罪確定）位於屏東縣屏東
    市廣興187 之5 號住處臥室化妝台內。嗣經警循線於91年6
    月16日上午9 時50分許，在屏東縣長治鄉自強巷97號拘提林
    記霆，扣得手槍1 枝（槍枝管制編號：0000000000號，槍身
    號碼：BER310577Z）及具有殺傷力之子彈15顆。許祝美因而
    心生畏懼，即與黃三元( 已更名為黃仁傑，另由檢察官為不
    起訴處分) 、林記霆之弟林敬欽於同年6 月17日一同將上開
    寄藏之槍彈持往田國瑞位於高雄市○○路之正義貨運行交還
    陳照宏。嗣林敬欽認為交出該槍或可減免林記霆之刑責，乃
    向許祝美索取該槍，經許祝美聯絡陳照宏後，陳照宏再於92
    年7 月18日將之以印有精密度字樣之紙盒包裝置於手提袋內
    ，交由陳淑（業經另案判決無罪確定）攜至屏東市○○路
    上之丹丹漢堡店附近轉交林敬欽，林敬欽接獲後於同日經由
    律師聯絡高雄市政府警察局刑警大隊之員警到場扣得上開槍
    彈，始悉上情。」等事實，已經本院92年度上訴字第1235
    號及98年度上訴字第730 號刑事確定判決認定明確，有上開
    本院刑事確定判決書各1 份在卷可稽，是依本院上開判決之
    認定：(1)聲請人與陳照宏間，係上開強盜取財案件之共犯正
    犯關係，則聲請人所供出槍彈來源因而查獲者，係與聲請人
    共同實施上開強盜取財案件之共同正犯；(2)且聲請人與共犯
    陳照宏共同非法持有用以強盜取財之一部分槍彈（槍枝管制
    編號：0000000000號，槍身號碼：BER310577Z之九二型手槍
    1 枝及子彈15顆），仍在聲請人持有之中，尚未轉出，即遭
    警查獲扣案；(3)又聲請人並未將其上開持以強盜射傷美濃農
    會職員朱秀文後，藏放在其女友許祝美位於屏東縣屏東市廣
    興187 之5 號住處臥室化妝台內之手槍1 枝（槍枝管制編號
    ：0000000000號，槍身號碼：BE R45271OZ ）及彈匣2 個、
    子彈20顆，供出其流向，警察並未因此而查獲許祝美，而係
    聲請人遭警查獲逮捕後，其女友許祝美因心生畏懼，即與黃
    三元、林敬欽等人，將上開聲請人寄藏之槍彈持往交還陳照
    宏，嗣因聲請人之弟林敬欽，認為交出該槍或可使聲請人減
    免刑責，乃主動再透過許祝美聯絡陳照宏將槍彈取回轉交予
    林敬欽，再透過律師聯絡高雄市政府警察局刑警大隊之員警
    到場查扣上開槍彈，顯見被告既未全部供出槍彈之去向，且
    就上開槍彈已轉出之流向，未交代清楚，警察未因此得以查
    獲該槍彈至明。綜上所述，被告之行為，與槍砲彈藥刀械管
    制條例第18條第4 項規定之要件不符，自無該條項減輕或免
    除其刑之適用，本案尚不生因聲請人之供出槍彈來源查獲槍
    彈之提供者陳照宏而得改為免刑或輕於原判決所認定罪名判
    決之結果，聲請人此部分主張之再審事由，顯不符合以「發
    現確實之新證據」為再審理由之「顯然性」要件，即發現確
    實之新證據，必須顯然可認為足以動搖原有罪之確定判決，
    使原受有罪判決之人，應改受無罪、免訴、免刑或輕於原判
    決罪名之判決之情形。準據上述，聲請人此部分聲請再審之
    事由，核與刑事訴訟法第420 條第1 項第6 款「發現確實之
    新證據」之規定不符，應認為無再審理由。
五、末按，有罪之判決確定後，為受判決人之利益聲請再審，必
    其聲請之理由，合於刑事訴訟法第420 條第1 項所定情形之
    1 或合符第421 條規定有足生影響於判決之重要證據漏未審
    酌者，始准許之。本件聲請人所舉聲請再審之理由，核與上
    引法條所定無一相符，應認為無再審理由，本件再審之聲請
    ，應予駁回。
據上論結，依刑事訴訟法第434 條，裁定如主文。
中    華    民    國    99    年    12    月    16    日
                刑事第五庭    審判長法  官  曾永宗
                                    法  官  任森銓
                                    法  官  鍾宗霖
以上正本證明與原本無異。
如不服本裁定應於送達後5 日內向本院提出抗告狀。
中    華    民    國    99    年    12    月    16    日
                                    書記官  邱麗莉

司法院資訊處製作；財團法人民間司法改革基金會備份。
